【裁判字號】    98,台上,6146
【裁判日期】    981022
【裁判案由】    偽造有價證券
【裁判全文】
最高法院刑事判決            九十八年度台上字第六一四六號
上  訴  人  甲○○（原名吳居發）
上列上訴人因偽造有價證券案件，不服台灣高等法院台南分院中
華民國九十六年四月三十日第二審更審判決（九十六年度重上更
(一)字第三二號，起訴案號：台灣台南地方法院檢察署九十一年度
偵字第二八０一號），提起上訴，本院判決如下：
    主  文
原判決撤銷，發回台灣高等法院台南分院。
    理  由
本件原判決認定上訴人甲○○（原名吳居發）與其兄吳志成及友
人彭文爵（以上二人均經判處罪刑確定）共同基於行使偽造公司
股票、行使變造特種文書、詐欺之概括犯意，明知吳志成持有欲
販賣他人者係偽造之「台灣晶技股份有限公司」（下稱台技公司
）股票，竟先後二次與吳志成、彭文爵共同販賣予乙○○。計於
：(一)、民國九十年二月十四日中午十二時許，吳志成駕駛三Ｈ─
０八八０號自用小客車，載上訴人、彭文爵至台南市金城國民中
學前，由彭文爵持偽造之台技公司股票五張、吳志成變造之「李
彩霞」身分證影本一張、偽刻之「李彩霞」印章一枚、變造之「
葉慶川」身分證一張、偽刻之「葉王美惠」印章一枚、偽造之財
政部台灣省北區國稅局年度證券交易稅一般代徵稅額繳款書影本
一紙（代徵人姓名為李彩霞）等證件出示於乙○○，致乙○○陷
於錯誤，買受該五張假股票，而交付新台幣（下同）三十四萬六
千元予彭文爵，足以生損害於「李彩霞」、「葉慶川」、乙○○
等人，吳志成與上訴人則在附近把風、接應，彭文爵隨即將詐得
之三十四萬六千元交予吳志成，再向吳志成收取七萬元之傭金。
(二)、乙○○買受該股票後，發覺係偽造，乃佯裝第三人欲購買股
票，再約於高雄市見面交付，於九十年二月十六日下午二時四十
分許，上訴人駕駛上開小客車載吳志成、彭文爵，至高雄市○○
○路與武廟路交岔路口附近，與乙○○及葉姓不詳姓名男子進行
股票交易，仍由彭文爵持偽造之台技公司股票三張正與乙○○交
易之際，為員警當場查獲彭文爵，吳志成、上訴人則乘機逃逸，
嗣據彭文爵之供述查獲吳志成、上訴人等情。因而撤銷第一審關
於上訴人部分之科刑判決，改判仍依修正前刑法連續犯、牽連犯
規定，從一重論處上訴人共同連續行使偽造之公司股票罪刑，固
非無見。
惟查：(一)、判決書所載理由前後齟齬，即屬判決所載理由矛盾。
依刑事訴訟法第三百七十九條第十四款規定，其判決當然違背法
令。本件原判決於理由壹、二記載「本件被告（即上訴人）及其
辯護人於準備程序中就乙○○之警訊筆錄與偵查中未經具結之部
分主張無證據能力，合乎刑事訟訴法第一百五十九條之一、第一
百五十八條之三之規定，自屬可採。」云云，似認乙○○於警詢
及偵查中所為之陳述均無證據能力。原審所持之上開見解如果無
訛，則依刑事訴訟法第一百五十五條第二項規定，乙○○於警詢
及偵查中之陳述均不得作為判斷依據。然原判決於理由貳、二、
(一)內又引用乙○○於偵查中向檢察官所為之陳述，為不利於上訴
人之判斷依據，致所載理由前後齟齬，有判決所載理由矛盾之違
法。(二)、有罪之判決書所記載之犯罪事實，為適用法令之依據，
自應具體記載符合刑法犯罪構成要件之歷史性社會事實，然後於
理由內說明所憑之證據及其認定之理由，使事實及理由兩相一致
，方為合法。又刑法第二百零一條第二項之行使偽造公司股票罪
，必須提出偽造之公司股票，本於該股票記載之內容有所主張，
始能成立。本件關於九十年二月十六日犯行部分，原判決事實欄
(二)僅大略記載：由彭文爵持偽造之台技公司股票三張正與乙○○
交易之際，為警當場查獲等情。對於共犯彭文爵當時已否將偽造
之台技公司股票三張提示予乙○○，並就該等股票之所載內容有
所主張，而可認為已達於行使之程度，並未詳細認定記載，理由
內亦未就彭文爵此部分所為，是否該當於行使偽造公司股票罪予
以論列說明，即遽認上訴人該次犯行亦構成行使偽造之公司股票
罪，而依修正前刑法規定，論上訴人以連續行使偽造之公司股票
罪責，自嫌率斷。(三)、修正前刑法所謂之牽連犯，係指犯一罪而
其方法或結果之行為另犯他罪名之情形，至於以一行為而同時觸
犯數罪名，則為想像競合犯。本件原判決於事實欄(一)認定九十年
二月十四日該次犯行，係推由彭文爵持偽造之台技公司股票五張
、變造之「李彩霞」、「葉慶川」身分證、及偽造之財政部台灣
省北區國稅局年度證券交易稅一般代徵稅額繳款書影本出示於乙
○○，致乙○○陷於錯誤，買受該五張假股票等情。上開認定如
果無訛，彭文爵似係以一行為同時行使上述偽造、變造之公司股
票及文書，自屬想像競合犯，乃原判決又謂上訴人所犯連續行使
偽造公司股票罪、行使變造特種文書罪、行使偽造私文書罪間，
有方法結果之牽連關係，應依修正前刑法第五十五條後段規定，
從一重處斷云云（見原判決理由貳、四），其所持之法律見解，
亦有可議。以上或為上訴意旨所指摘，或為本院得依職權調查之
事項，應認原判決仍有撤銷發回更審之原因。
據上論結，應依刑事訴訟法第三百九十七條、第四百零一條，判
決如主文。
中    華    民    國  九十八  年    十    月  二十二  日
                      最高法院刑事第五庭
                          審判長法官  陳  正  庸
                                法官  林  秀  夫
                                法官  宋      祺
                                法官  陳  祐  治
                                法官  林  瑞  斌
      本件正本證明與原本無異
                                      書  記  官
中    華    民    國  九十八  年    十    月  二十六  日
                                                      v


司法院資訊處製作；財團法人民間司法改革基金會備份。
